【裁判字號】    99,訴,2147
【裁判日期】    991230
【裁判案由】    偽造有價證券等
【裁判全文】
臺灣板橋地方法院刑事判決              99年度訴字第2147號
公  訴  人  臺灣板橋地方法院檢察署檢察官
被      告  周荃才
指定辯護人  本院公設辯護人  湯明純
上列被告因偽造有價證券等案件，經檢察官提起公訴（99年度偵
緝字第953 號），本院判決如下：
    主  文
周荃才共同意圖供行使之用，而偽造有價證券，處有期徒刑肆年
，如附表所示偽造之支票共肆紙，均沒收；又意圖為自己不法之
所有，以詐術使人將本人之物交付，處有期徒刑柒月：又意圖為
自己不法之所有，以詐術使人將本人之物交付，處有期徒刑玖月
；又意圖為自己不法之所有，以詐術使人將本人之物交付，處有
期徒刑玖月；又意圖為自己不法之所有，以詐術使人將本人之物
交付，處有期徒刑玖月；又意圖為自己不法之所有，以詐術使人
將第三人之物交付，處有期徒刑壹年貳月。應執行有期徒刑伍年
，如附表所示偽造之支票共肆紙，均沒收。
    事  實
一、緣周荃才係「法滋葡萄酒有限公司」（址設臺北市○○○路
    20號9 樓之1 ）之負責人，從事菸酒進口、販售，而于國維
    則自民國（下同）95年間起，受邀投資周荃才所經營之該事
    業。惟嗣於96年9 月、10月間，周荃才之財務狀況已屬不佳
    ，且積欠「地下錢莊」債務而無力償還，詎其竟惡意隱瞞此
    一事實，而基於意圖為自己不法之所有及與經營「地下錢莊
    」之某真實姓名、年籍不詳之成年男子共同基於意圖供行使
    之用而偽造有價證券（支票）之犯意，而分別為下述犯行：
（一）於96年9 月、10月間某日，在「法滋葡萄酒有限公司」內
      ，由周荃才於其個人或「法滋葡萄酒有限公司」所申請之
      支票上，持上開男子所提供之印章〈「周鼎」、「廖日興
      」〉及其所保管之印章〈「貝諾德葡萄酒股份有限公司」
      、「文德」〉加以盜用，而同時偽造支票共4 張〈偽造支
      票之支票號碼、票載發票日、支票面額、付款人、發票人
      及原支票帳戶戶名，均詳如附表所示〉，嗣於同年10月間
      ，在「法滋葡萄酒有限公司」內，分別共4 次向于國維佯
      稱繼續從事酒類進口、販售云云，而于國維因先前投資分
      紅狀況正常，且循例於數日後即可取得周荃才所交付之客
      票以供擔保，致于國維不疑有他，乃誤為匯款予周荃才各
      約新臺幣〈下同〉70餘萬元、130 餘萬元、120 餘萬元、
      110 餘萬元，而周荃才為免于國維起疑，乃於詐得款項後
      數日，即將上開偽造之支票分4 次〈每次1 張支票〉交付
      于國維。
（二）另於同年10月中旬，以電話向于國維佯稱所進口之酒已在
      香港，需要資金押匯云云，致于國維陷於錯誤，而向斯時
      在旁之張瑞仟告知此事，張瑞仟乃交付300 萬元予于國維
      ，再由于國維將此300 萬交付周荃才。
二、迨96年10月18日，周荃才所交付如附表編號一所示之支票因
    存款不足及發票人簽章不符而遭退票，且聯絡無著，于國維
    、張瑞仟始知受騙。
三、案經張瑞仟訴由臺灣板橋地方法院檢察署檢察官偵查起訴。
    理  由
一、訊據被告周荃才坦承上開犯罪事實，核與證人于國維、張瑞
    仟於檢察官偵查及本院審理中所為之證述大致相符，復有如
    附表所示支票之影本共4 紙及如附表編號一所示支票之退票
    理由單影本1 紙（見臺灣板橋地方法院檢察署98年度他字第
    4035號卷第3 頁、第4 頁）暨臺中商業銀行99年7 月23日中
    台北字第09909200188 號函、匯豐商業銀行股份有限公司99
    年7 月19日〈99〉台匯銀〈總〉字第33261 號函所分別檢送
    之支票帳戶基本資料、印鑑卡、支票存款開戶申請書、支票
    存款約定書、臺北市政府營利事業登記證及法滋葡萄酒有限
    公司變更登記表（見本院卷）附卷足憑；至於被告空言遭「
    地下錢莊」脅迫始為本案犯行云云，並不足影響為被告犯罪
    行為之認定。從而，本案事證已臻明確，被告犯行洵堪認定
    ，自應依法論科。
二、按同時同地偽造不同被害人之支票時，因係侵害數個人法益
    ，為一行為侵害數罪名（參照最高法院82年度台上字第6938
    號判決要旨）；同時偽造同一被害人之多件同類文書或同一
    被害人之多張支票時，其被害法益仍僅一個，不能以其偽造
    之文書件數或支票張數，計算其法益。此與同時偽造不同被
    害人之文書或支票時，因有侵害數個人法益，係一行為觸犯
    數罪名者迥異（參照最高法院50年台上字第1125號、73年台
    上字第3629號判例）。核被告周荃才所為，係犯刑法第201
    條第1 項之意圖供行使之用而偽造有價證券罪、刑法第339
    條第1 項之詐欺取財罪。其於支票上盜蓋（未能證明該等印
    章係偽造）印章之犯行係偽造有價證券之部分行為，而行使
    偽造有價證券之低度行為為偽造之高度行為所吸收而均不另
    論罪。被告所為上開偽造有價證券之犯行，核與經營「地下
    錢莊」之某真實姓名、年籍不詳之成年男子有犯意聯絡及行
    為分擔，應論以共同正犯。被告於同一時、地偽造被害人「
    廖日興」為發票人之支票2 張（如附表編號二、編號四所示
    ），為單純一罪，且與其所偽造如附表編號一、編號三所示
    之支票間，係一行為觸犯數相同之罪名，為同種想像競合犯
    ，應依刑法第55條之規定，論以一罪。被告所犯前揭偽造有
    價證券及詐欺取財之5 罪間，犯意各別、時間並非密接，觸
    犯構成要件相異之罪名，自應分論併罰【被告行使偽造支票
    前，如「事實」欄一、（一）所示之各次詐欺取財犯行均已
    完成，故二者間並無想像競合犯之關係】。爰審酌被告貪圖
    一己之私利而為本案犯行之犯罪動機、目的、手段、所偽造
    支票之面額、詐取之金額及其品行、智識程度、犯罪後坦承
    犯行，態度尚佳，迄今賠付張瑞仟現金50萬元（業據被害人
    張瑞仟陳述無誤），但尚未能與被害人于國維、張瑞仟達成
    和解等一切情狀，各量處如主文所示之刑（詐欺取財罪刑宣
    告之順序係依「事實」欄所載），並定其應執行之刑，以資
    懲儆。
三、如附表所示之支票4 紙雖均未扣案，惟未能證明業已滅失，
    均仍應依刑法第205 條之規定宣告沒收。
據上論斷，應依刑事訴訟法第299 條第1 項前段，刑法第28條、
第201 條第1 項、第339 條第1 項、第55條、第51條第5 款、第
205 條，刑法施行法第1 條之1 第1 項、第2 項前段，判決如主
文。
本案經檢察官陳怡親到庭執行職務。
中    華    民    國    99    年    12    月    30    日
                  刑事第八庭  審判長法  官  陳鴻清
                                    法  官  劉安榕
                                    法  官  賴彥魁
以上正本證明與原本無異。
如不服本判決，應於判決送達後10日內敘明上訴理由，向本院提
出上訴狀 (應附繕本) ，上訴於臺灣高等法院。其未敘述上訴理
由者，應於上訴期間屆滿後20日內向本院補提理由書「切勿逕送
上級法院」。
                                    書記官  黃頌棻
中    華    民    國    99    年    12    月    30    日
附錄本案論罪科刑法條全文：
刑法第201 條：
意圖供行使之用，而偽造、變造公債票、公司股票或其他有價證
券者，處三年以上十年以下有期徒刑，得併科三千元以下罰金。
行使偽造、變造之公債票、公司股票或其他有價證券，或意圖供
行使之用，而收集或交付於人者，處一年以上七年以下有期徒刑
，得併科三千元以下罰金。
刑法第339 條：
意圖為自己或第三人不法之所有，以詐術使人將本人或第三人之
物交付者，處五年以下有期徒刑、拘役或科或併科一千元以下罰
金。
以前項方法得財產上不法之利益或使第三人得之者，亦同。
前二項之未遂犯罰之。
附表：
┌──┬─────┬─────┬────┬──────┬────┬──────────┐
│編號│支票號碼  │票載發票日│票面金額│票載發票人  │付款人  │  備            註  │
│    ├─────┤          │        │            │        │                    │
│    │原帳戶戶名│          │        │            │        │                    │
├──┼─────┼─────┼────┼──────┼────┼──────────┤
│ 一 │WB0000000 │96年10月18│187 萬元│「周鼎」    │新光銀行│影本見臺灣板橋地方法│
│    ├─────┤日        │        │            │古亭分行│院檢察署98年度他字第│
│    │周荃才    │          │        │            │        │4035號卷第3 頁      │
├──┼─────┼─────┼────┼──────┼────┼──────────┤
│ 二 │AX0000000 │96年10月25│286 萬元│「廖日興」  │中華商業│影本見臺灣板橋地方法│
│    ├─────┤日        │        │            │銀行新莊│院檢察署98年度他字第│
│    │法滋葡萄酒│          │        │            │分行    │4035號卷第4 頁      │
│    │有限公司  │          │        │            │        │                    │
├──┼─────┼─────┼────┼──────┼────┼──────────┤
│ 三 │TPA0000000│96年10月31│363 萬元│「貝若德國際│臺中商業│影本見臺灣板橋地方法│
│    ├─────┤日        │        │葡萄酒股份有│銀行臺北│院檢察署98年度他字第│
│    │法滋葡萄酒│          │        │限公司」、「│分行    │4035號卷第3 頁      │
│    │有限公司  │          │        │文德」      │        │                    │
├──┼─────┼─────┼────┼──────┼────┼──────────┤
│ 四 │AX0000000 │96年11月6 │316 萬元│「廖日興」  │中華商業│影本見臺灣板橋地方法│
│    ├─────┤日        │        │            │銀行新莊│院檢察署98年度他字第│
│    │法滋葡萄酒│          │        │            │分行    │4035號卷第4 頁      │
│    │有限公司  │          │        │            │        │                    │
└──┴─────┴─────┴────┴──────┴────┴──────────┘

司法院資訊處製作；財團法人民間司法改革基金會備份。
